【裁判字號】    95,交聲,3
【裁判日期】    950120
【裁判案由】    聲明異議
【裁判全文】
臺灣高雄地方法院交通事件裁定           95年度交聲字第3號
原處分機關  交通部公路總局高雄區監理所
異  議  人  甲○○
即非受處分人
上列受處分人因違反道路交通管理處罰條例案件，對於交通部公
路總局高雄區監理所，以違反道路交通管理事件，於94年12月14
日高監自字第裁80-BB0000000號裁決書之行政處分（原舉發案號
：高雄市政府警察局94年5 月24日高市警交相字第BB0000000 號
）聲明異議，本院裁定如下：
    主  文
異議駁回。
    理  由
一、異議意旨略以：異議人甲○○（非本件受處分人）以吳凱甄
    所有之車牌號碼6M-8600 號自用小客車，於民國94年5 月6
    日11時36分，在高雄市○○○○○路口，因駕車行經有燈光
    號誌管制之交岔路口闖紅燈（含紅燈左、右轉）經警逕行舉
    發，而以高雄市政府警察局94年5 月24日高市警交相字第BB
    0000000 號舉發違反道路交通管理事件通知單送達予「吳凱
    甄」，復因逾期未繳罰款，交通部公路總局高雄區監理所又
    於94年12月14日，以高監自字第裁80-BB0000000號裁決書針
    對「吳凱甄」罰鍰5400元。惟異議人始終未接獲高市警交相
    字第BB0000000 號舉發違反道路交通管理事件通知單，且該
    通知單係以查無此人退件，復由高雄市政府警察局業於94年
    6 月14日，以高市警交字第0940041448號函公示送達，並移
    交通部公路總局高雄區監理所在案，然而異議人並未收到上
    開高市警交相字第BB0000000 號舉發違反道路交通管理事件
    通知單，因認上開第一次通知單之送達實有違誤，爰依法聲
    明異議等語。
二、按汽車駕駛人，行經有燈光號誌管制之交岔路口闖紅燈者，
    處新臺幣1800元以上5400元以下罰鍰，道路交通管理處罰條
    例第53條定有明文。又汽車駕駛人之行為有闖紅燈情形，當
    場不能或不宜攔截製單舉發者，得對汽車所有人逕行舉發處
    罰；前逕行舉發，應記明車輛牌照號碼、車型等可資辨明之
    資料，查明汽車所有人姓名或名稱、住址後，製單舉發處罰
    之，又逕行舉發者，應按已查明之資料填註車牌號碼、車輛
    種類、車主姓名或地址，並於通知單上方空白處加註逕行舉
    發之文字後，由舉發機關送達被通知人，同條例第7條之2第
    1 項第1款、同條第2項、及違反道路交通管理事件統一裁罰
    基準及處理細則第11條第1項第3款亦分別定有明文。是同條
    例第53條雖以汽車駕駛人為處罰對象，然依同條例第7條之2
    規定逕行舉發者，亦得對汽車所有人逕行舉發處罰。又按受
    處分人不服第受處分人不服第8 條主管機關所為之處罰，得
    於接到裁決書之翌日起20日內向管轄地方法院聲明異議，道
    路交通管理處罰條例第87條第1 項定有明文。又道路交通案
    件處理辦法所稱之交通案件，指違反道路交通管理處罰條例
    ，經公路主管機關或警察機關或其聯合設置之裁決機關處罰
    後，聲明異議之案件，道路交通案件處理辦法第2條第1款亦
    有明文規定。易言之，異議人對交通違規之異議應針對上開
    機關因處罰所為之「裁決」且係「受處分人」，始得為之，
    若上開機關並未處罰上開「異議人」而係「另有他人為受處
    分人」而為裁決書者，則上開「異議人」既非「受處分人」
    ，並未受有行政處分，即無異議權之存在，此為行政法之原
    理原則而表現在上開道路交通管理處罰條例第87條第1 項之
    規定，合先敘明。
三、經查，本件因駕車行經有燈光號誌管制之交岔路口闖紅燈而
    逕行舉發之受處分人係車牌號碼6M-8600 號自用小客車所有
    人「吳凱甄」，而非異議人「甲○○」之事實，有高雄市政
    府警察局94年5 月24日高市警交相字第BB0000000 號舉發違
    反道路交通管理事件通知單、交通部公路總局高雄區監理所
    94年12月14日高監自字第裁80-BB0000000號違反道路交通管
    理事件裁決書、交通部公路總局高雄區監理所94年12月8 日
    0940072924號函、高雄市政府警察局交通大隊94年12月6 日
    高市警交三字第0940023403號函及登記名義人吳凱甄所有之
    車牌號碼6M -8600號自用小客車闖紅燈照片2 張在卷可稽。
    是本件異議人「甲○○」並非上開裁決書之受處分人「吳凱
    甄」，且受處分人「吳凱甄」所有上開6M-8600 號自用小客
    車確有於上開時地行經有燈光號誌管制之交岔路口闖紅燈之
    事實，洵堪認定。
四、綜上，本件車牌號碼6M-8600 號汽車駕駛人有闖紅燈之情形
    ，當場不能舉發，而依法對汽車所有人「吳凱甄」逕行舉發
    處罰，則原處分機關所為行政罰之裁決書之受處分人即為「
    吳凱甄」，是僅「吳凱甄」得依法提出異議，而本件異議人
    「甲○○」既非上開裁決書之受處分人，其就本件行政處分
    即無異議權，揆諸上揭規定及說明，異議人所為之異議違背
    法律上之程式且屬不得補正，其異議自應予以駁回。
五、據上論結，爰依道路交通案件處理辦法第18條，裁定如主文
    。
中    華    民    國    95    年    1    月     20    日
                  交通法庭    法  官  施添寶
中    華    民    國    95    年    1     月    24    日
以上正本證明與原本無異。
如不服本裁定，應於收受送達後5 日內向本院提出抗告狀。
                              書記官  陳威志


司法院資訊處製作；財團法人民間司法改革基金會備份。
